臺灣高等法院民事裁定　　　　　　　　　93年度抗字第3641號
抗　告　人　許采柔
　　　　　　魯振榮
上列抗告人因與相對人台灣中小企業銀行股份有限公司間聲明異
議事件，對於中華民國93年10月18日臺灣士林地方法院92年度執
字第14006號所為裁定提起抗告，本院裁定如下：
    主      文
抗告駁回。
抗告程序費用由抗告人負擔。
    理      由
一、按不動產所有人設定抵押權後，於同一不動產上，得設定地
    上權及其他權利，但其抵押權不因此而受影響，民法第 866
    條定有明文。故不動產所有人於設定抵押權後，復就同一不
    動產與第三人訂立租賃契約，致影響於抵押權者，依上開規
    定，不問其契約之成立，在抵押物扣押之前後，對於抵押權
    人當然不生效力，執行法院得依聲請或職權於拍賣程序終結
    前，以裁定除去其租賃關係，依無租賃狀態逕行強制執行（
    司法院院字第1446號解釋參照）。又拍賣之不動產原有之地
    上權、永佃權、地役權、典權及租賃關係，發生於設定抵押
    權之後，並對抵押權有影響，經執行法院除去後拍賣者，執
    行法院應解除該第三人之占有，點交於買受人或承受人，強
    制執行法第99條第1項、第2項、第98條第2項定有明文。
二、經查，本件相對人持原法院士院仁執字第34331號債權憑證
    為執行名義（原執行名義為：台灣台北地方法院87年度重訴
    字第508號及本院87年度重上字第417號確定判決及最高法院
    88 年度台抗字第320號民事裁定），聲請原執行法院執行拍
    賣抗告人魯振榮所有不動產即坐落台北市○○區○○段3 小
    段 287地號土地（面積597.11平方公尺）所有權全部、及其
    地上建物即門牌號碼台北市士林區○○○路20號房屋（總面
    積183.01平方公尺）。雖上開執行名義並非許可拍賣抵押物
    之裁定，惟上開不動產既經相對人於民國（下同）86年7 月
    31日因設定登記而取得最高限額新台幣（下同） 4,700萬元
    之抵押權，有土地及建物登記謄本、抵押權設定契約書、他
    項權利證明書足稽；且綜觀其92年 9月18日所提出聲請除去
    租賃權暨陳述意見狀之內容，已表明抗告人魯振榮提供上開
    不動產設定抵押權以擔保其借款，自應認為相對人係本於行
    使抵押權之意思，聲請執行抗告人魯振榮所有上開不動產。
    茲抗告人許采柔雖提出房屋租賃契約、台灣台北地方法院90
    年度簡上字第 105號民事判決及確定證明書為據，主張伊係
    系爭不動產之承租人，惟依該租約所約定租期自86年11月30
    日起至98年12月30日止，顯係訂立於86年 7月31日抵押權設
    定之後，是若該租賃關係影響於抵押權者，依民法第866 條
    之規定，執行法院自得除去該租賃關係，依無租賃狀態逕行
    強制執行。原執行法院於93年2月9日，於拍賣公告載明抗告
    人許采柔基於租賃關係而占有，及拍定後不點交等情，核定
    底價為 3,700萬元進行第一次拍賣，結果無人應買，顯有影
    響抵押權之情形；原執行法院乃於93年3月3日以執行命令除
    去上開租賃關係後，旋即先後於93年5月17日、93年6月28日
    ，分別減價為2,960萬元、2,368萬元，並於拍賣公告載明租
    賃權已除去，如經確定則予點交之意旨，進行第二、三次拍
    賣，仍無人應買；嗣於93年 6月29日，公告願買受該不動產
    者，得於公告之日起三個月內依原定拍賣條件為應買之表示
    ，經第三人蔡雨潔於93年 9月27日聲明應買，經原執行法院
    詢問債權人及債務人意見後，許其買受，第三人蔡雨潔並已
    於同年10月29日繳清價金在案，於法並無不合。又上開除去
    租賃權之執行命令，於拍賣程序終結前，既未經聲明異議而
    告確定，則原執行法院自應受該執行命令及拍賣公告之拘束
    ，依強制執行法第 98條第2項但書、第99條第2項、第1項之
    規定，解除抗告人許采柔就系爭不動產之占有，點交於買受
    人。從而，原執行法院裁定駁回抗告人就點交所為之聲明異
    議，即無違誤。
三、抗告論旨略以：抗告人許采柔係本於租賃關係，並為擔保借
    款債權，而於查封前合法占有系爭不動產，並非無權占有，
    原執行法院雖已除去租賃關係，惟拍定人仍應另行對抗告人
    許采柔起訴取得執行名義，否則不應逕行點交云云。惟查，
    依抗告人許采柔所提出租賃契約第3條第3項之約定，其於簽
    約時支付抗告人魯振榮 500萬元為租賃保證金，租金則以該
    保證金之利息抵付，故仍屬有償使用之租賃關係，抗告人許
    采柔本於租賃關係占有系爭不動產，雖於不動產查封之前，
    惟係在抵押權設定之後，並對於抵押權有影響，已如前述，
    依民法第 866條之規定，原執行法院自得除去該租賃關係，
    並依強制執行法第99條第1項、 第2項及第98條第2項之規定
    ，解除抗告人許采柔之占有，點交於買受人，縱抗告人許采
    柔原係為有權占有，亦無不同。是抗告人執此指摘原裁定不
    當，聲明廢棄，為無理由，應予駁回。
四、據上論結，本件抗告為無理由，依強制執行法第30條之1 ，
    民事訴訟法第495條之1第1項、第449條第1項、第95條、第
    78條、第85條第1項前段，裁定如主文。
中    華    民    國    94    年    1     月    28    日
                  民事第六庭  審判長法  官  林鄉誠
                                    法  官  楊豐卿
                                    法  官  梁玉芬
正本係照原本作成。
本裁定除以適用法規顯有錯誤為理由，並經本院許可外，不得再
抗告。如提起再抗告，應於收受後10日內委任律師為訴訟代理人
向本院提出再抗告狀。並繳納再抗告費新台幣1000元。
中    華    民    國    94    年    2     月    1     日
                                    書記官  常淑慧